臺灣高等法院臺中分院刑事判決
110年度上訴字第860號
上  訴  人  
即  被  告  張金淼



選任辯護人  謝尚修  律師（法扶律師）
上列上訴人因違反毒品危害防制條例等案件，不服臺灣苗栗地方
法院109年度訴字第486號中華民國110年3月11日第一審判決（起
訴案號：臺灣苗栗地方檢察署108年度偵字第5328號），提起上
訴，本院判決如下：
    主  文
原判決關於其如附表一編號三所示罪刑、沒收，暨所定應執行
  刑及合併應執行之沒收宣告部分，均撤銷。
甲○○犯如附表一編號三所示之罪，累犯，處如附表一編號三「
  主文欄」所示之刑，沒收部分如附表一編號三「主文欄」所示
  。
其餘上訴駁回。
甲○○上開第二項撤銷改判部分所處之刑，與前開第三項上訴駁
  回之其中如附表一編號一、二、四至六所示之刑，應執行有期
  徒刑捌年貳月。
    犯罪事實
一、甲○○前曾於民國104年12月30日，因施用第二級毒品案件，
    由臺灣苗栗地方法院以104年度苗簡字第1178號判處有期徒
    刑3月（得易科罰金）確定；又於105年5月9日，因施用第二
    級毒品案件，經臺灣苗栗地方法院以105年度苗簡字第180號
    判處有期徒刑4月（得易科罰金）確定，上開刑期嗣復由臺
    灣苗栗地方法院以105年度聲字第684號裁定應執行有期徒刑
    5月（得易科罰金）確定，並已於105年11月16日易科罰金執
    行完畢。詎仍未知警惕，明知甲基安非他命係毒品危害防制
    條例第2條第2項第2款所列管之第二級毒品，非經許可，不
    得非法販賣、持有，且亦屬藥事法所規定之禁藥，不得非法
    轉讓，竟分別為下列行為：
(一)甲○○先、後6次各別起意，各次分別基於意圖營利之販賣第
    二級毒品之犯意，以其所有OPPO廠牌黑色行動電話1支（其
    內置放0000000000號門號卡1枚，均未扣案，以下合稱門號0
    000000000號行動電話1支）作為聯絡工具，各於如附表一編
    號一至六通訊監察譯文欄所示時間，分別與葉育玄、余俊德
    、涂榮彬（均已成年）等人聯繫後，於如附表一編號一至六
    所示犯罪時間、地點，以如附表一編號一至六所示之方式、
    價格，販賣第二級毒品甲基安非他命予葉育玄（指附表一編
    號一至三部分）、余俊德（指附表一編號四、五部分）、涂
    榮彬（指附表一編號六部分）共計6次（各次情形，分別詳
    見附表一編號一至六所載）。
(二)甲○○另行基於轉讓禁藥甲基安非他命之犯意，於如附表二編
    號一所示之犯罪時間、地點，以如附表二編號一所示之方式
    ，免費提供禁藥甲基安非他命（無證據證明其淨重達10公克
    以上）予已成年之陳明展，而無償轉讓禁藥甲基安非他命1
    次。
二、案經苗栗縣警察局苗栗分局報請臺灣苗栗地方檢察署檢察官
    偵查起訴。 
    理  由
一、證據能力方面：
    按刑事訴訟法第159條之5規定：「（第1項）被告以外之人
    於審判外之陳述，雖不符前4條之規定，而經當事人於審判
    程序同意作為證據，法院審酌該言詞陳述或書面陳述作成時
    之情況，認為適當者，亦得為證據。（第2項）當事人、代
    理人或辯護人於法院調查證據時，知有第159條第1項不得為
    證據之情形，而未於言詞辯論終結前聲明異議者，視為有前
    項之同意」，其立法意旨在於傳聞證據未經當事人之反對詰
    問予以核實，原則上先予排除，惟若當事人已放棄詰問或未
    聲明異議，基於證據資料愈豐富，愈有助於真實發現之理念
    ，且強化言詞辯論原則，法院自可承認該傳聞證據例外擁有
    證據能力。經查，有關下述所引用未符合刑事訴訟法第159
    條之1至第159條之4所示之證據，業經本院於審理時當庭直
    接提示而為合法之調查，檢察官、上訴人即被告甲○○（下稱
    被告）及其辯護人均未於言詞辯論終結前聲明異議（見本院
    卷第171至186頁），本院審酌前開證據作成或取得之狀況，
    並無非法或不當取證之情事，故認為適當而均得以作為證據
    ，是前開證據依刑事訴訟法第159條之5之規定，均具有證據
    能力。
二、訊據被告對於上揭販賣第二級毒品甲基安非他命6次及轉讓
    禁藥甲基安非他命1次等犯行均坦承不諱（見本院卷第176至
    183頁），且查：
(一)上開犯罪事實，除據被告於原審及本院審理時均坦認在卷（
    見原審卷第148至149頁、本院卷第176至183頁）外，復有如
    附表一編號一至六、如附表二編號一「認定犯罪事實所憑之
    證據」欄內所示之相關證據在卷可憑，足認被告前開自白與
    事實相符而為可信。又檢察官起訴書就如附表一編號六部分
    ，雖誤認被告販賣第二級毒品甲基安非他命之價格為5000元
    ，然證人涂榮彬於警詢時明確證稱該次之交易金額為1000元
    等語（見他字卷第389頁），核與被告前開自白相合，足認
    起訴書此部分所載應為有誤，且已據原審到庭檢察官當庭更
    正被告該次販賣第二級毒品甲基安非他命之價格為1000元（
    見原審卷第150頁），併此說明。
(二)查販賣毒品係違法行為，非可公然為之，且有其獨特之販售
    通路及管道，復無公定價格，容易增減分裝份量，而每次買
    賣之價量，可能隨時依雙方關係深淺、資力、需求量及對行
    情之認知、毒品純度、來源是否充裕、查緝鬆嚴、購買者被
    查獲時供述購買對象之可能風險評估等，而異其標準，非可
    一概而論。近年來政府為杜絕毒品之氾濫，對於查緝施用及
    販賣毒品之工作，無不嚴加執行，販賣毒品又係重罪，依一
    般經驗法則，販賣毒品者鋌而走險，苟非意在營利，所為何
    來，是販賣者從各種「價差」或「量差」或係「純度」謀取
    利潤方式，或有差異，然其所圖利益之非法販賣行為目的，
    則屬相同，並無二致。又衡諸毒品取得不易，量微價高，依
    一般社會通念以觀，凡為販賣之不法勾當者，倘非以牟利為
    其主要誘因及目的，應無甘冒被查緝法辦重刑之危險，平白
    無端義務為該買賣之工作，是其販入之價格必較售出之價格
    低廉，而有從中賺取買賣差價牟利之意圖及事實，應屬符合
    論理法則且不違背社會通常經驗之合理判斷。而被告如附表
    一編號一至六所為均屬收取款項之有償交易，並據被告於原
    審供認：伊每次販賣都會從中抽取一點甲基安非他命供己施
    用等語（見原審卷第108頁），是被告所為如附表一編號一
    至六所示販賣第二級毒品甲基安非他命6次之犯行，於行為
    時主觀上均各具有營利之意圖甚明。
(三)此外，復有偵查報告、臺灣苗栗地方法院通訊監察書（見他
    字卷第43至45頁、第59至60頁）在卷可佐，本件事證明確，
    被告前開犯行均足認定。
三、法律適用方面：
(一)被告如附表一編號一至六所示各次販賣第二級毒品行為後，
    毒品危害防制條例業經總統於109年1月15日以華總一義字第
    10900004091號令修正公布第2、4、9、11、15、17至20、21
    、23、24、27、28條、第32條之1、第33條之1、第34、36條
    條文，並增訂第35條之1，除第18、24條、第33條之1條施行
    日期由行政院定之外，其餘自公布後6個月即109年7月15日
    起生效施行。修正前毒品危害防制條例第4條第2項規定：「
    製造、運輸、販賣第二級毒品者，處無期徒刑或7年以上有
    期徒刑，得併科新臺幣1000萬元以下罰金。」，修正後毒品
    危害防制條例第4條第2項則規定：「製造、運輸、販賣第二
    級毒品者，處無期徒刑或10年以上有期徒刑，得併科新臺幣
    1500萬元以下罰金。」；又修正前毒品危害防制條例第17條
    第2項規定：「犯第4條至第8條之罪於偵查及審判中均自白
    者，減輕其刑。」，修正後毒品危害防制條例第17條第2項
    則規定：「犯第4條至第8條之罪於偵查及歷次審判中均自白
    者，減輕其刑。」，經依刑法第2條第1項所定：「行為後法
    律有變更者，適用行為時之法律。但行為後之法律有利於行
    為人者，適用最有利於行為人之法律。」之規定而為新、舊
    法之比較後，因上開修正後之毒品危害防制條例相關規定並
    未較有利於被告，故被告如附表一編號一至六所示販賣第二
    級毒品6次之行為，應整體適用修正前毒品危害防制條例之
    規定。
(二)按甲基安非他命為毒品危害防制條例第2條第2項第2款所列
    管之第二級毒品，不得非法販賣、轉讓、持有，且亦屬藥事
    法所規定之禁藥，而明知為禁藥而轉讓者，藥事法第83條第
    1項定有處罰明文。又毒品危害防制條例與藥事法間，並無
    必然之特別法與普通法關係，除轉讓之第二級毒品達淨重10
    公克以上，即合於「轉讓毒品加重其刑之數量標準」第2條
    第1項第2款規定之加重要件，或轉讓與未成年人，而應依毒
    品危害防制條例第8條第6項或第9條規定（上開條文關於轉
    讓毒品部分，未修正）加重其刑至2分之1之情形者外，其餘
    轉讓甲基安非他命之情形，因藥事法第83條第1項係於93年4
    月21日修正公布，同年月23日施行，為毒品危害防制條例第
    8條第2項（未修正）之後法，且為重法，依「重法優於輕法
    」、「後法優於前法」等法理，自應優先適用藥事法之第83
    條第1項規定處斷（最高法院刑事大法庭109年度台上大字第
    1089號裁定意旨參照）。
(三)核被告如附表一編號一至六所為，各係犯修正前毒品危害防
    制條例第4條第2項之販賣第二級毒品罪；又其如附表二編號
    一所為，則係犯藥事法第83條第1項之轉讓禁藥罪。
(四)被告如附表一編號一至六所示販賣第二級毒品6次之犯行，
    其各次為販賣而持有第二級毒品之低度行為，應分別為各該
    販賣之高度行為所吸收，不另論罪。至被告如附表二編號一
    所示轉讓禁藥1次之犯行，因藥事法並無處罰持有禁藥明文
    ，即持有禁藥並未構成犯罪，故不生持有禁藥之低度行為，
    應為轉讓禁藥之高度行為所吸收而不另論罪之吸收關係問題
    （最高法院98年度台上字第5362號刑事判決意旨參照）。
(五)被告所為如附表一編號一至六所示販賣第二級毒品6次，及
    如附表二編號一所示轉讓禁藥甲基安非他命1次，共計7罪，
    犯意各別、行為時間互異，應予分論併罰。
(六)被告前曾於104年12月30日，因施用第二級毒品案件，由臺
    灣苗栗地方法院以104年度苗簡字第1178號判處有期徒刑3月
    （得易科罰金）確定；又於105年5月9日，因施用第二級毒
    品案件，經臺灣苗栗地方法院以105年度苗簡字第180號判處
    有期徒刑4月（得易科罰金）確定，上開刑期嗣復由臺灣苗
    栗地方法院以105年度聲字第684號裁定應執行有期徒刑5月
    （得易科罰金）確定，並已於105年11月16日易科罰金執行
    完畢等情，有臺灣高等法院被告前案紀錄表1份在卷可考，
    其於受上開有期徒刑執行完畢後，5年內故意再犯本件有期
    徒刑以上之各罪，均為累犯。被告上訴意旨雖以其前案與本
    案所犯之犯罪本質、不法罪責及犯罪情節均有不同，且伊已
    就本案犯行坦承不諱，堪認有悔改之心等語，請求勿依刑法
    第47條第1項之規定，就依法得加重其刑部分而為加重。然
    本院參酌司法院釋字第775號解釋意旨，衡酌被告上開前案
    所犯均為與毒品有關之施用第二級毒品罪，且於上述前案之
    確定刑期執行完畢後，進而於未滿3年即再犯本案販賣第二
    級毒品甲基安非他命之6罪及轉讓禁藥甲基安非他命之1罪，
    實均難認有司法院釋字第775號解釋所指「於不符合刑法第5
    9條所定要件之情形下，致生行為人所受之刑罰超過其所應
    負擔罪責之個案，其人身自由因此遭受過苛之侵害部分，對
    人民受憲法第8條保障之人身自由所為限制，不符憲法罪刑
    相當原則，牴觸憲法第23條比例原則」之情形，於依刑法第
    47條第1項之規定各予加重其刑（指法定刑依法得加重部分
    ），並無其所受刑罰超過所應負擔罪責而致其人身自由因此
    遭受過苛之侵害情事，故本院認除被告所為如附表一編號一
    至六所示販賣第二級毒品罪之法定刑為無期徒刑部分，依法
    不得加重其刑外，就上開販賣第二級毒品罪之其餘法定刑，
    及其所為如附表二編號一所示轉讓禁藥罪部分，均依刑法第
    47條第1項之規定加重其刑。
(七)按修正前毒品危害防制條例第17條第2項關於「犯第4條至第
    8條之罪於偵查及審判中均自白者，減輕其刑。」之規定，
    旨在獎勵犯罪人之悛悔，同時使偵查或審判機關易於發現真
    實，以利毒品查緝，俾收防制毒品危害之效；故不論該被告
    之自白，係出於自動或被動、簡單或詳細、一次或多次，苟
    其於偵查及審判中均有自白，即應依法減輕其刑。又刑法上
    所稱之自白，係指行為人對其被訴之犯罪事實為任意性之供
    認而言（最高法院98年度台上字第6928號刑事判決意旨參照
    ）。經查：
 1、被告如附表一編號三所示販賣第二級毒品甲基安非他命1次
    部分，應有修正前毒品危害防制條例第17條第2項規定之適
    用之說明：
　　被告所為如附表一編號三所示販賣第二級毒品甲基安非他命
    予葉育玄1次之部分，除據被告於原審及本院審理時均供認
    其情（見原審卷第148至149頁、本院卷第176至183頁）外，
    亦業經被告於109年2月4日警詢時供述：伊於如附表一編號
    三所示時間與葉育玄通話後，開車前往葉育玄住處後方路旁
    ，由葉育玄交付其新臺幣（下同）5000元，伊也出5000元，
    由其出面向姓名不詳、綽號「竹南」之男子購買4000元（約
    2公克）的第二級毒品甲基安非他命，再回到葉育玄住家後
    方路旁與葉育玄平分上開毒品甲基安非他命（每人約1公克
    ）等語（見偵卷第283頁），依被告前開於警詢所述內容，
    雖被告未供認使用「販賣」之用語，然被告實際上既已陳明
    其向葉育玄收取之對價，高於其實際交付予葉育玄之甲基安
    非他命之價值，堪認被告實質上已供承伊該次有償交付甲基
    安非他命予葉育玄，係屬營利之販賣行為。從而，被告就如
    附表一編號三所示販賣第二級毒品甲基安非他命部分，已於
    警詢、原審及本院審理時均自白犯行，應依修正前毒品危害
    防制條例第17條第2項之規定減輕其刑，且除該次販賣第二
    級毒品之法定刑為無期徒刑部分，依法不得加重其刑而僅減
    輕其刑外，其餘販賣第二級毒品之法定刑部分，前分別有加
    重、減輕之事由，依法應先加後減之。原判決疏未詳予審認
    被告上開針對如附表一編號三所示販賣第二級毒品甲基安非
    他命1次之警詢供述內容，僅認被告此部分曾於法院審理時
    認罪，誤認被告未於警詢時自白，而無修正前毒品危害防制
    條例第17條第2項規定之適用，尚有未合，被告執此指摘原
    判決此部分有所未當，為有理由。
 2、被告如附表一編號一、二、四至六所示販賣第二級毒品甲基
    安非他命5次部分，均無修正前毒品危害防制條例第17條第2
    項規定之適用之說明：
　　按修正前毒品危害防制條例第17條第2項規定係為鼓勵犯罪
    行為人自白、悔過，並期訴訟經濟、節約司法資源而設。此
    所謂「自白」，係指對自己之犯罪事實全部或主要部分為肯
    定供述之意（最高法院103年度台上字第3091號刑事判決意
    旨參照）；販毒者意圖營利所欲謀取之利益，不限於係價差
    或量差，其利益之多寡及實際上是否已經獲利，亦非所問。
    是販賣毒品者，若出於卸責，僅為其係與購毒者合資購買或
    為購毒者代購之供述，難認已對販賣毒品犯罪事實之全部或
    主要部分為自白（最高法院107 年度台上字第922號刑事判
    決意旨參照）。蓋營利意圖乃販賣毒品罪之構成要件之一，
    且為行為人欲自白販賣毒品犯行時所應坦認者，如出於卸責
    而以他詞掩飾，未就其營利之意圖加以坦承，自難認其已就
    販賣毒品犯罪事實之全部或主要部分為自白甚明。本案被告
    就如附表一編號一、二、四至六所示販賣第二級毒品甲基安
    非他命之犯行，固已於原審及本院審理時坦認其情，然其於
    警詢、偵訊時則均矢口否認有何營利販賣之行為，而辯稱僅
    係單純之合資購買甲基安非他命或由伊免費提供云云（見他
    字卷第297至301頁、第416頁、偵卷第243至244頁、第275至
    281頁、第287至291頁、第293至295頁、第319至321頁）。
    被告於警詢、偵訊時就如附表一編號一、二、四至六所示販
    賣第二級毒品甲基安非他命5次部分，既未曾坦承伊有「販
    賣」甲基安非他命之營利意圖，揆諸前揭最高法院判決意旨
    ，自均難認合於修正前毒品危害防制條例第17條第2項之規
    定。被告上訴意旨以伊於警詢及偵訊時已就如附表一編號一
    、二、四至六所示販賣第二級毒品甲基安非他命行為供認係
    合資，應依修正前毒品危害防制條例第17條第2項之規定減
    輕其刑云云，尚非有理由。
 3、至被告就如附表二編號一所示轉讓禁藥甲基安非他命1次之
    行為，因藥事法第83條第1項轉讓禁藥與毒品危害防制條例
    第8條第2項轉讓第二級毒品之法規競合關係，既擇一適用藥
    事法第83條第1項規定論處罪刑，則雖被告於偵查及法院審
    判中均自白犯行，基於法律整體適用不得割裂原則，自無可
    依修正前毒品危害防制條例第17條第2項之規定減輕其刑之
    餘地（最高法院104年度第11次刑事庭會議決議意旨參照）
    ，附此說明。
(八)按「犯第4條至第8條、第10條或第11條之罪，供出毒品來源
    ，因而查獲其他正犯或共犯者，減輕或免除其刑。」，固為
    毒品危害防制條例第17條第1項（未修正）所明定，且被告
    曾於警詢時供出其毒品來源為姓名不詳、綽號「竹南」之男
    子等語（見他字卷第295至297頁）。惟因被告只知該男子之
    綽號，並未能提供其年籍資料，經警方積極查訪亦無法查出
    綽號「竹南」者之真實姓名及聯繫方式，警方乃無法進行偵
    辦等情，有苗栗縣警察局苗栗分局110年5月5日栗警偵字第1
    100013512號函附之承辦小隊長徐信良製作之職務報告1件（
    見本院卷第121至123頁）在卷可稽；又經本院向臺灣苗栗地
    方檢察署函詢之結果，亦據該署檢察官函覆確認本案並無因
    被告供出毒品上游而查獲其他正犯或共犯等情，有該署110
    年5月7日苗檢松明108偵5328字第1109010185號函文1份（見
    本院卷第147頁）在卷可憑。是被告如附表一編號一至六所
    示各次販賣第二級毒品甲基安非他命犯行，自均無毒品危害
    防制條例第17條第1項規定之適用。
(九)被告上訴意旨雖載稱：伊已因相類案件經判刑在監執行，如
    再加上本案之刑期而為執行，則其服刑完畢後已因老邁而無
    法自理生活，更無法工作養活自己，請參酌人權公約所定之
    人皆有天賦之生存權，此種權利應受法律保障，及監獄制度
    所定處遇，應以其悛悔自新、重新適應社會生活為目的之精
    神，並考量其本案終能即時坦承全部犯行，縱量處販賣第二
    級毒品之最低法定刑仍有過重，其前案即臺灣苗栗地方法院
    107年度訴字第517號之販賣第二級毒品犯罪時間為自106年1
    1月間起至107年1月初止，不滿2個月，販賣次數僅有4次、
    對象亦僅有2人，距離本案犯罪期間已有1年2個月之久，原
    審未審酌兩案實際犯罪時間相差甚長，販賣次數與對象均為
    少數，逕以其前已曾犯販賣毒品罪經判刑確定，即認伊係於
    短期內未知警惕而再犯相同罪名之犯行，並認無刑法第59條
    之適用，尚有未洽，請審酌其犯罪情節輕微，坦承全部犯行
    、已有悔改之心，依刑法第59條之規定酌減其刑等語。然按
    「犯罪之情狀顯可憫恕，認科以最低度刑仍嫌過重者，得酌
    量減輕其刑。」，刑法第59條固定有明文；惟刑法第59條之
    酌量減輕其刑，必於犯罪之情狀，在客觀上足以引起一般同
    情，認為即予宣告法定低度刑期，猶嫌過重者，始有其適用
    ，至於被告之年齡、犯罪情節、犯後態度及生活狀況等情，
    僅可作為法定刑內之科刑標準，不得據為酌量減輕之理由，
    且被告是否合於刑法第59條所定要件，核亦與被告前開自述
    之人權公約精神，尚屬無涉。本院考以縱去除被告前曾犯上
    開販賣第二級毒品之前案之考量，而僅針對被告本案之犯罪
    情狀以觀，被告上開如附表一編號一至六所示販賣第二級毒
    品甲基安非他命6次及如附表二編號一所示轉讓禁藥甲基安
    非他命1次之犯行，助長毒品、禁藥之氾濫，實均難認有何
    情輕法重之情，自均不合於刑法第59條所定犯罪之情狀顯可
    憫恕之情，而無適用該規定之餘地。被告執前詞提起上訴，
    指摘原判決就其所犯各罪，未依刑法第59條之規定酌減其刑
    ，有所未當云云，非有理由。
四、上訴駁回部分【指原判決關於其如附表一編號一、二、四至
    六所示販賣第二級毒品之5罪、如附表二編號一所示轉讓禁
    藥之1罪，及上揭各罪之沒收部分】：
　　原審認被告上開所為如其附表一編號一、二、四至六所示販
    賣第二級毒品甲基安非他命5次，及如其附表二編號一所示
    轉讓禁藥甲基安非他命1次之犯行，事證均屬明確，乃審酌
    被告前已曾於108年間因販賣第二級毒品、施用毒品等案件
    經法院判處罪刑確定，又於108年3月至5月間再犯本件販賣
    第二級毒品、轉讓禁藥等罪，其無視政府之反毒政策及宣導
    ，欠缺法治觀念，所為販賣毒品、轉讓禁藥行為均助長施用
    毒品惡習，並足以使施用者導致精神障礙與性格異常，甚至
    造成人民健康受損之成癮性及危險性、危害社會秩序，其未
    記取前案之教訓，守法精神薄弱，理應受相當程度之刑事非
    難，惟念其犯後終知坦承犯行，兼衡其各次販賣甲基安非他
    命之數量、所得、轉讓之數量，及其犯罪之動機、目的、智
    識程度（學歷為國中畢業）、家庭經濟生活狀況（參見原審
    卷第152頁）等一切情狀，適用刑事訴訟法第299條第1項前
    段，毒品危害防制條例第4條第2項（修正前），藥事法第83
    條第1項，刑法第11條、第2條第1項前段、第47條第1項、第
    38條之1第1項前段、第3項等規定，且參酌司法院釋字第775
    號解釋意旨，就被告上述此部分犯行，分別量處如附表一編
    號一、二、四至六及附表二編號一「主文欄」所示之刑，並
    就沒收部分說明：(一)被告因犯如附表一編號一、二、四至
    六所示各次販賣第二級毒品罪之犯罪所得，固均未扣案，仍
    應依刑法第38條之1第1項前段、第3項之規定諭知沒收之，
    於全部或一部不能沒收或不宜執行沒收時，追徵其價額。(
    二)未扣案之OPPO廠牌黑色行動電話1 支（含門號000000000
    0號SIM卡1張），雖係被告供如附表一編號一、二、四至六
    所示販賣第二級毒品及如附表二編號一所示轉讓禁藥所用之
    犯罪工具，然該行動電話業經臺灣苗栗地方法院107年度訴
    字第517號刑事判決（見原審卷第121至130頁，為被告另案
    所犯販賣第二級毒品等案件）宣告沒收及追徵其價額確定，
    是對被告濫用財產權之課責及防杜持之再犯之目的已達成，
    而無重複剝奪之實益，故不於本案再予宣告沒收或追徵其價
    額等情，核原判決關於其附表一編號一、二、四至六及附表
    二編號一部分之認事、用法並無不當，本院兼為考量被告上
    訴後請求作為量刑參考之所述事由，認原判決該部分之量刑
    亦稱妥適。被告以前詞主張其上開構成累犯之前案，與本案
    所犯之犯罪本質、不法罪責及犯罪情節均有不同，且伊已就
    本案坦承不諱，堪認有悔改之心，請求勿依刑法第47條第1
    項之規定，就依法得加重其刑部分而為加重，及希分別適用
    修正前毒品危害防制條例第17條第2項及刑法第59條之規定
    減輕其刑，依本判決上揭理由欄三、(六)、理由欄三、(七)
    、2及理由欄三、(九)所示之說明，均為無理由；又被告上
    訴意旨另略以：伊已就上開販賣第二級毒品犯行坦承不諱，
    請斟酌其販賣次數、對象人數、犯罪所得，對社會所生危害
    有限而情節輕微，並衡酌其尚需扶養3名子女，苟伊長期入
    監服刑，恐造成家中無辜子女頓失所依而喪失主要經濟來源
    等語，而爭執原判決就其如附表一編號一、二、四至六所示
    販賣第二級毒品犯行量刑過重之部分，因按刑之量定，係實
    體法上賦予法院得依職權自由裁量之事項，苟已以行為人之
    責任為基礎，並斟酌刑法第57條各款所列情狀，在法定刑度
    內，酌量科刑，而無明顯失出失入之情形，即不得任意指摘
    為違法。原判決就被告所為如附表一編號一、二、四至六所
    示販賣第二級毒品犯行部分，已依刑法第57條之規定予以審
    酌，客觀上並未逾越法定刑度，亦未有違比例或公平原則，
    被告此部分上訴意旨主要無非僅係對於原判決該部分之量刑
    予以爭執，且被告上揭請求再予從輕量刑之內容，或已為原
    判決量刑時所斟酌、或不足以影響於原判決之量刑本旨，被
    告此部分上訴俱未依法指摘或表明第一審判決如其附表一編
    號一、二、四至六所示部分，有何量刑上之足以影響判決本
    旨之不當或違法，亦為無理由。依上所述，被告對原判決如
    其附表一編號一、二、四至六所示販賣第二級毒品及附表二
    編號一所示轉讓禁藥部分提起上訴，經核均為無理由，應予
    駁回。
五、本院撤銷改判部分【指原判決關於其如附表一編號三所示罪
    刑、沒收，暨所定應執行刑及合併應執行之沒收宣告部分】
    ：
(一)原審認被告所為如其附表一編號三所示販賣第二級毒品1次
    犯行之事證明確，予以論罪科刑，固非無見。惟查，被告所
    為附表一編號三所示販賣第二級毒品甲基安非他命1次之行
    為，已據被告於警詢時供明其向葉育玄收取之對價，高於其
    實際交付予葉育玄之甲基安非他命之價值而具有營利之情，
    並於原審及本院均自白其情，應有修正前毒品危害防制條例
    第17條第2項規定之適用【參見本判決理由欄三、(七)、1所
    示之事證及說明】；原判決未予詳參被告上開針對如附表一
    編號三所示販賣第二級毒品甲基安非他命1次之警詢供述內
    容，誤認被告此次販賣第二級毒品犯行，未有修正前毒品危
    害防制條例第17條第2項規定之適用，尚有未合。被告對於
    原判決如附表一編號三所示販賣第二級毒品部分，以其前開
    構成累犯之前案，與本案所犯之犯罪本質、不法罪責及犯罪
    情節均不相同，且伊已坦承犯行，堪認有悔改之心等語，請
    求勿依刑法第47條第1項之規定，就此部分販賣第二級毒品
    罪之依法得加重其刑之法定刑部分予以加重，及希予適用刑
    法第59條之規定減輕其刑，依本判決上揭理由欄三、(六)及
    理由欄三、(九)所示之說明，固均為無理由；又被告上訴意
    旨另略以：伊已坦承不諱，請斟酌其販賣所得、對社會所生
    危害有限而情節輕微，其尚需扶養3名子女，苟伊長期入監
    服刑，恐造成家中無辜子女頓失所依而喪失主要經濟來源等
    語，據以爭執原判決此部分量刑過重部分，本院引用上揭理
    由欄四所示認此部分上訴內容非為可採之說明，雖亦認為無
    理由。惟被告就如附表一編號三所示販賣第二級毒品甲基安
    非他命部分上訴，執詞請求依修正前毒品危害防制條例第17
    條第2項之規定減輕其刑部分，依本判決前開理由欄三、(七
    )、1所示之說明，則非無理由，自應由本院將原判決關於其
    如附表一編號三所示販賣第二級毒品之罪刑予以撤銷改判。
    而原判決如其附表一編號三所示之沒收部分，於法固已非屬
    從刑，然因其所依據之罪刑既經撤銷，自應併予撤銷之；至
    原判決所定應執行刑及據該所定應執行刑而在其後所諭知合
    併應執行之沒收宣告部分，因已失所附麗，亦均應併為撤銷
    之。
(二)爰審酌被告於本案行為前之前案素行（有臺灣高等法院被告
    前案紀錄表1份在卷可稽，累犯部分不予重複評價），其所
    為如附表一編號三所示販賣第二級毒品之犯罪動機、目的係
    出於營利之意圖，依其年齡之智識程度、自述之家庭生活、
    經濟狀況，如附表一編號三所示販賣第二級毒品甲基安非他
    命之手段、情節、犯罪所得，其販賣第二級毒品增進流通毒
    品之管道，對社會治安所生之危害，及其犯罪後已於警詢、
    原審及本院自白犯行之態度等一切情狀，兼為衡酌被告上訴
    請求參酌作為量刑事由之內容，就其所為如附表一編號三所
    示販賣第二級毒品1次之犯行，量處如附表一編號三「主文
    欄」所示之刑，並與前揭經本院上訴駁回部分其中如附表一
    編號一、二、四至六所示之刑，定其應執行刑如主文第四項
    所示（至如附表二編號一所示不得易科罰金、但得易服社會
    勞動之刑，與上揭如附表一所示均不得易科罰金、亦不得易
    服社會勞動之刑，依刑法第50條第1項但書之規定，本院尚
    不得定其應執行刑，惟於案件確定後，被告得以受刑人之身
    分，依同法第50條第2項之規定，請求檢察官聲請定應執行
    之刑），以示懲儆。
(三)沒收部分：
 1、被告因犯如附表一編號三所示販賣第二級毒品甲基安非他命
    1次之犯罪所得5000元，雖未扣案，仍應依刑法第38條之1第
    1項前段、第3項之規定宣告沒收之，於全部或一部不能沒收
    或不宜執行沒收時，追徵其價額。
 2、按義務沒收，仍不排除刑法第38條之2第2項規定之適用（最
    高法院109年度台上字第191號刑事判決意旨參照）。未扣案
    之門號0000000000號行動電話1支（含門號卡1枚），雖係被
    告供如附表一編號三所示販賣第二級毒品聯繫所用之物，然
    上開行動電話1支(含門號卡1枚），業因被告另案犯販賣第
    二級毒品罪而由臺灣苗栗地方法院以107年度訴字第517號刑
    事判決宣告沒收及追徵其價額確定，有上開刑事判決及臺灣
    高等法院被告前案紀錄表各1份（見原審卷第121至130頁、
    本院卷第62頁）在卷可稽。是本院依刑法第38條之2第2項之
    規定，認於本案已欠缺刑法上之重要性而不具有重複宣告沒
    收及追徵其價額之實益，故不再於本案對上開行動電話1支
    （含門號卡1枚）重複為沒收及追徵其價額之諭知。
 3、而有關宣告多數沒收部分，依刑法第40條之2第1項之規定，
    本應併執行之，故本院認前開經本院撤銷改判之沒收，與其
    餘由本院駁回上訴而維持原判決之沒收部分，雖屬多數沒收
    之宣告，然尚毋庸於主文第四項所定應執行之後，另贅為記
    載應合併執行之沒收部分，附此說明。
據上論斷，應依刑事訴訟法第368條、第369條第1項前段、第364
條、第299條第1項前段（依判決格式簡化原則，僅記載程序法條
文），判決如主文。
本案經檢察官鄭葆琳、呂宜臻提起公訴，檢察官乙○○到庭執行
職務。 
中　　華　　民　　國　　110 　年　　8 　　月　　5 　　日
                  刑事第十二庭  審判長法　官  張國忠
                                      法　官  劉敏芳
                                      法　官  李雅俐
以上正本證明與原本無異。
如不服本判決應於收受送達後二十日內向本院提出上訴書狀，其
未敘述上訴之理由者，並得於提起上訴後二十日內向本院補提理
由書（均須按他造當事人之人數附繕本）「切勿逕送上級法院」
。
                                      書記官  蕭怡綸

中　　華　　民　　國　　110 　年　　8 　　月　　5 　　日
附錄論罪科刑法條：
修正前毒品危害防制條例第4條第2項：
製造、運輸、販賣第二級毒品者，處無期徒刑或 7 年以上有期
徒刑，得併科新臺幣 1 千萬元以下罰金。
藥事法第83條第1項：
明知為偽藥或禁藥，而販賣、供應、調劑、運送、寄藏、牙保、
轉讓或意圖販賣而陳列者，處 7 年以下有期徒刑，得併科新臺
幣5千萬元以下罰金。

附表一：被告販賣第二級毒品甲基安非他命部分
編號 販賣對象 犯罪時間 、地點 犯罪方法、毒品數量、犯罪所得 認定犯罪事實所憑之證據（卷內頁數）  主  文  欄 一 葉育玄 108年3月2日17時許、苗栗縣○○鎮○○路00號外  葉育玄以其使用之門號0000000000號行動電話，與甲○○持用之門號0000000000號行動電話，聯絡交易毒品事宜後，相約在左揭時、地，甲○○以2000元之價格，販賣甲基安非他命1包（含袋重約1 公克）予葉育玄，並一手交錢一手交貨。 ⑴被告在原審及本院之自白（原審卷第107頁、本院卷第183頁）。 ⑵證人葉育玄於警詢中之證述（他字卷第146 至149 頁）；偵查中之證述（他字卷第213至214頁）。 ⑶通訊監察譯文 ①108年3月2日13時29分20秒 張：喂。 葉：林哥，怎樣，有嗎? 張：有呀，要現金。 葉：怎樣呀。 張：要現金，很貴。 葉：要現金我沒辦法，如果    可以欠1天可以嗎? 張：啥。 葉：欠幾天不行嗎。 張：到星期二。 葉：星期二喔。 張：星期二啦。 葉：那可以呀。 張：好，晚一點我出去，我現在大湖。 葉：好。 ②108年3月2日15時19分12秒 張：喂。 葉：在哪。 張：還要1個小時才會到後龍。 葉：好，那你再來我這邊 張：好。 ③108年3月2日15時37分21秒 張：喂。 葉：我是在家裡喔。 張：好。 ④108年3月2日16時11分05秒 張：喂。 葉：我在底下等囉。 張：沒有啦，差不多還要20分鐘，我要去田裡拿。 葉：你現在田裡喔，我騎機車去拿。 張：還沒我在苗栗啦。 ⑤108年3月2日16時37分18秒 張：在講事情一下。 葉：好。 ⑥108 年3 月2 日16時45分33秒 張：阿玄，你過來田裡好嗎。 葉：好。 ⑦108年3月2日16時57分40秒 張：你到了。 葉：狗有在那嗎，可以騎下去嗎。 張：你到了嗎。 葉：我到了。 張：等我3分鐘。 　（他字卷第307至309頁） 本院： 上訴駁回。 原判決： 甲○○販賣第二級毒品，累犯，處有期徒刑柒年參月。未扣案之犯罪所得新臺幣貳仟元沒收，於全部或一部不能沒收或不宜執行沒收時，追徵其價額。                 二 葉育玄 108年3月6日19時許、苗栗縣○○鎮○○路00號外 葉育玄以其使用之門號0000000000號行動電話，與甲○○持用之門號0000000000號行動電話，聯絡交易毒品事宜後，相約在左揭時、地，甲○○以2000元之價格販賣甲基安非他命1包（含袋重約1 公克）予葉育玄，並一手交錢一手交貨。 ⑴被告在原審及本院之自白（原審卷第107頁、本院卷第183頁）。 ⑵證人葉育玄於警詢中之證述（他字卷第150至151頁）；偵查中之證述（他字卷第214頁） ⑶通訊監察譯文 ①108年3月6日18時23分27秒 張：阿玄，要拿錢給我是嘛。 葉：7點過來，過來打給我。 張：你有多少錢。 葉：2千元。 張：2千而已喔。 葉：先給你2千。 ②108年3月6日18時55分04秒 張：喂。 葉：ㄟ。 張：走出來。 葉：好。 　（他字卷第309頁） 本院： 上訴駁回。 原判決： 甲○○販賣第二級毒品，累犯，處有期徒刑柒年參月。未扣案之犯罪所得新臺幣貳仟元沒收，於全部或一部不能沒收或不宜執行沒收時，追徵其價額。              三 葉育玄 108年3月15日19時23分許、 苗栗縣○○鎮○○路00號外 葉育玄以其使用之門號0000000000號行動電話，與甲○○持用之門號0000000000號行動電話，聯絡交易毒品事宜後，相約在左揭時、地，甲○○以5000元之價格販賣甲基安非他命1 包（含袋重約1 公克）予葉育玄，並一手交錢一手交貨。 ⑴被告在警詢、原審及本院之自白（偵卷第283頁、原審卷第107頁、本院卷第183頁）。 ⑵證人葉育玄於警詢中之證述（他字卷第151至153頁）；偵查中之證述（他字卷第214至215頁） ⑶通訊監察譯文 ①108年3月15日18時07分12秒 張：喂。 葉：林哥，過來呀。 張：好，一下子一小時。 葉：好。 ②108年3月15日18時10分23秒 張：喂。 葉：待會可以弄點給我嗎 張：身上有多少錢。 葉：5000。 張：好，待會過去跟你說 葉：好。 ③108年3月15日18時49分58秒 張：我5分鐘到。 葉：啥。 張：5分鐘到。 葉：好。 ④108年3月15日19時18分58秒 張：走出來，我到了。 葉：我在底下走走。 張：好。 　（他字卷第309至311頁） 本院撤銷改判： 甲○○販賣第二級毒品，累犯，處有期徒刑肆年。 未扣案之犯罪所得新臺幣伍仟元沒收，於全部或一部不能沒收或不宜執行沒收時，追徵其價額。              四 余俊德 108年3月1日17時許、苗栗縣後龍鎮坑里後龍底靈骨塔工寮前 余俊德以其使用之門號0000000000號行動電話，與甲○○持用之門號0000000000號行動電話，聯絡交易毒品事宜後，相約在左揭時、地，甲○○以2000元之價格販賣甲基安非他命1 包予余俊德，並一手交錢一手交貨。 ⑴被告在原審及本院之自白（本院卷第107頁、本院卷第183頁）。 ⑵證人余俊德於警詢中之證述（他字卷第222至224頁）；偵查中之證述（他字卷第271至272頁） ⑶通訊監察譯文 ①108年3月1日16時51分08秒 張：喂。 余：哥，你有去踢喔。 張：有呀。 余：有喔，好。 　（他字卷第241頁） 本院： 上訴駁回。 原判決： 甲○○販賣第二級毒品，累犯，處有期徒刑柒年參月。未扣案之犯罪所得新臺幣貳仟元沒收，於全部或一部不能沒收或不宜執行沒收時，追徵其價額。  　　　　　 五 余俊德 108年3月6日12時30分許、苗栗縣後龍鎮坑里後龍底靈骨塔工寮前 余俊德以其使用之門號0000000000號行動電話，與甲○○持用之門號0000000000號行動電話，聯絡交易毒品事宜後，相約在左揭時、地，甲○○以2000元之價格販賣甲基安非他命1 包予余俊德，並一手交錢一手交貨。 ⑴被告在原審及本院之自白（原審卷第107頁、本院卷第183）。 ⑵證人余俊德於警詢中之證述（他字卷第222至224頁）；偵查中之證述（他字卷第271至272頁） ⑶通訊監察譯文 ①108年3月6日12時10分55秒 張：喂。 余：哥，你今天有在田裡的嗎？ 張：我在家裡耶。 余：今天休息耶。 張：對。 ②108 年3 月6 日12時11分38秒 張：喂。 余：你現在過去田裡一下。 張：我在家。 余：過來一下啦。 張：你過來家裡呀樓下喂。 余：過去家裡喔。 張：對。 余：好，一下過去。 　（他字卷第241 頁） 本院： 上訴駁回。 原判決： 甲○○販賣第二級毒品，累犯，處有期徒刑柒年參月。未扣案之犯罪所得新臺幣貳仟元沒收，於全部或一部不能沒收或不宜執行沒收時，追徵其價額。              六 涂榮彬 108年4月1日14時45分許、苗栗縣後龍鎮坑里後龍底靈骨塔工寮 前 涂榮彬以其使用之門號0000000000號行動電話，與甲○○持用之門號0000000000號行動電話，聯絡交易毒品事宜後，相約在左揭時、地，甲○○以1000元（起訴書誤載為5000元，業經原審到庭檢察官更正金額）之價格，販賣甲基安非他命1包（含袋重約1 公克）予涂榮彬，並一手交錢一手交貨。 ⑴被告在原審及本院之自白（原審卷第107頁、本院卷第183頁）。 ⑵證人涂榮彬於警詢中之證述（他字卷第387至389 頁）。 ⑶通訊監察譯文 ①108年4月1日14時32分53秒 張：喂。 涂：在哪。 張：睡覺呀。 涂：在哪睡。 張：園子睡覺喔。 涂：對。 張：你電話換了沒。 涂：你那幾吋的。 張：哀5。 涂：5吋喔。 張：對。 涂：多少錢。 張：中意再說，我一下過去。 涂：好。 　（他字卷第323頁） 本院： 上訴駁回。 原判決： 甲○○販賣第二級毒品，累犯，處有期徒刑柒年參月。未扣案之犯罪所得新臺幣壹仟元沒收，於全部或一部不能沒收或不宜執行沒收時，追徵其價額。              

附表二：被告轉讓禁藥甲基安非他命部分
編號 轉讓對象 犯罪時間、地點 犯罪方法、禁藥種類、數量 認定犯罪事實所憑之證據（卷內頁數）  主  文  欄 一 陳明展 108年5月間不詳時間、苗栗縣後龍鎮坑里後龍底靈骨塔工寮前 甲○○在左揭時、地，無償轉讓禁藥甲基安非他命1次（施用1次的量，無證據足認轉讓之數量淨重達10公克以上）予陳明展施用。 ⑴被告在原審及本院之自白（見原審卷第107頁、本院卷第183頁）。 ⑵證人陳明展於偵查中之證述（他字卷第411頁） 本院： 上訴駁回。 原判決： 甲○○明知禁藥而轉讓，累犯，處有期徒刑肆月。